【裁判字號】    97,重訴,8
【裁判日期】    980115
【裁判案由】    毒品危害防制條例
【裁判全文】
臺灣苗栗地方法院刑事判決               97年度重訴字第8號
公  訴  人  臺灣苗栗地方法院檢察署檢察官
被      告  乙○○
                    現於臺灣臺中監獄苗栗分監執行中
指定辯護人  刑建緯律師
上列被告因毒品危害防制條例案件，經檢察官提起公訴（97年度
偵緝字第17號），本院判決如下：
    主  文
乙○○販賣第一級毒品，累犯，處無期徒刑，褫奪公權終身，扣
案之第一級毒品海洛因拾包（其中柒包海洛因純度較高，淨重
伍玖肆點零陸公克、純質淨重貳伍玖點玖陸公克；另陸包純度極
微無法定量，淨重貳壹陸點零玖公克），均沒收銷燬之；扣案之
海洛因包裝用之外包裝袋、電子磅秤個、研磨器貳台及夾鏈袋
壹批，均沒收。又連續販賣第二級毒品，累犯，處有期徒刑柒年
陸月，扣案之第二級毒品安非他命拾壹包（淨重貳陸肆陸點貳壹
公克），均沒收銷燬之；扣案之安非他命包裝用之外包裝袋、電
子磅秤個、研磨器貳台及夾鏈袋壹批，均沒收；未扣案之販賣
第二級毒品安非他命所得之財物合計新臺幣陸萬陸仟元，均沒收
之，如全部或一部不能沒收時，以其財產抵償之。應執行無期徒
刑，褫奪公權終身，扣案之第一級毒品海洛因拾包（其中柒包
海洛因純度較高，淨重伍玖肆點零陸公克、純質淨重貳伍玖點玖
陸公克；另陸包純度極微無法定量，淨重貳壹陸點零玖公克）、
第二級毒品安非他命拾壹包（淨重貳陸肆陸點貳壹公克），均沒
收銷燬之；扣案之海洛因、安非他命包裝用之外包裝袋、電子磅
秤個、研磨器貳台及夾鏈袋壹批，均沒收；未扣案之販賣第二
級毒品安非他命所得之財物合計新臺幣陸萬陸仟元，均沒收之，
如全部或一部不能沒收時，以其財產抵償之。
    事  實
一、乙○○意圖營利，基於販賣第二級毒品安非他命之概括犯意
    ，連續為下述數行為：
  (一)於民國93年8 、9 月間，在臺中市○○○路263 號8 樓之1
    其租屋處或臺中市○○○路與大雅路路口處，連續2 次以每
    兩新臺幣（下同）3 萬元之價格，販賣安非他命予甲○（姓名
    年籍資料均詳卷）。
  (二)於93年12月上旬某日某時許，在臺中市○○○路與大雅路口
    向姓名不詳綽號「詹董」之男子，以50萬元之價格，販入安
    非他命1 公斤後，再於同年12月27日凌晨1 時許，在臺中市
    ○○○路邊，以每1.2 公克、3 千元之價格，販賣安非他命
    予姓名不詳綽號「阿川」之男子。
  (三)於94年1 月2 日晚間7 時許，在臺中市○○○路與大雅路口
    向姓名不詳綽號「詹董」之成年男子，以100 萬元之價格，
    販入安非他命2 公斤後，再於同年1 月12日下午1 時55分許
    ，在臺中市○○○路，以每1.2 公克、3 千元之價格，販賣
    安非他命予姓名不詳綽號「阿都」之男子。
二、乙○○復意圖營利，另基於販賣第一級毒品海洛因之犯意，
    於94年1 月12日晚間10時許，在臺中市○○○路與大雅路口
    ，向姓名不詳綽號「詹董」之男子，議定100 萬元之價格後
    ，販入海洛因約375 公克，再予以稀釋，伺機分裝欲販售予
    不特定人牟利。嗣於94年1 月13日晚間7 時30分許，在臺中
    市○○○路236 號停車場前為警查獲，繼而在臺中市○○○
    路263 號8 樓之1 其租屋處執行搜索，當場扣得安非他命11
    包（淨重2646.21 公克）及海洛因13包（其中7 包海洛因純
    度較高，淨重594.06公克、純質淨重259.96公克；另6 包純
    度極微無法定量，淨重216.09公克），及其所有供分裝上開
    安非他命及海洛因之電子磅秤3 個、研磨器2 台及夾鏈袋1
    批等物品。
三、案經臺中縣警察局及行政院海岸巡防署中部地區巡防局臺中
    機動查緝隊移送臺灣苗栗地方法院檢察署檢察官偵查起訴。
    理  由
一、被告之辯解：
    訊之被告乙○○固坦承確有於上開時、地連續販賣安非他命
    之事實，惟矢口否認有何販賣海洛因之犯行，辯稱：伊一天
    要吸食約1 錢半之海洛因，伊購入海洛因係為供自己吸食之
    用，並無販賣之意思；伊準備電子磅秤3 個、研磨器2 台及
    夾鏈袋1 批等物品係為量摻葡萄糖稀釋的比例，以免摻太多
    報銷，且摻葡萄糖稀釋抽起來比較香；伊一次購入大量之海
    洛因是因為比較便宜，且伊有開一間豆漿店，購買海洛因的
    100 萬元是店裡分紅的錢云云。
二、認定事實：
  (一)連續販賣安非他命部分：
  1.認定犯罪事實所憑之證據及認定之理由：
    上開事實一、(一)(二)(三)，業據被告乙○○於本院審理中坦承不
    諱（見本院卷第61至63頁），核與證人甲○、賴建助之證述情
    節相符，並有0000000000、0000000000號行動電話之通訊監
    察譯文、內政部警政署刑事警察局94年3 月14日刑鑑字第09
    40012813號鑑定書、臺中地方法院搜索票、扣押筆錄、扣押
    收據、扣押目錄表、照片、扣押物品清單等在卷可憑。
  2.綜上所述，足認被告之自白與事實相符，此部分之犯行應堪
    認定。
  (二)販賣海洛因部分：
  1.認定犯罪事實所憑之證據及認定之理由：
  (1)上開事實二，迭據被告於警詢及偵查中自白稱：（問：你是
    否有販售或提供第一級毒品海洛因及第二級毒品安非他命予
    他人施用？）第一級毒品海洛因伊是剛準備要販賣... （問
    ：你自何時販賣毒品？共販賣幾次毒品？）... 海洛因是伊
    第1 次進貨後放置家中準備要販賣的等語（見94年度偵字第
    297 號卷第25、27頁）；（問：你有無販賣海洛因？）之前
    沒賣過，伊用100 萬元買進扣案的海洛因，買來的時候就是
    準備要賣，伊有加以稀釋，在臺中市○○路跟進化北路交界
    處向一位綽號「詹董」購買等語（見94年度偵字第298 號卷
    第17頁），供承明確，核與證人賴建助證稱：警方查獲海洛
    因是二榮（指被告乙○○）的等語（見94年度偵字第297 號
    卷第31頁）相符，並有法務調查局94年3 月8 日調科壹字第
    990001129 號鑑定通知書、臺中地方法院搜索票、扣押筆錄
    、扣押收據、扣押目錄表、照片、扣押物品清單等可資佐證
    。
  (2)再參以被告於本院中所為之辯解顯係事後卸責之詞（詳下2.
    所述），且販賣海洛因之刑罰甚重，近年來政府大力查緝，
    此為公眾週知之事實，苟無利潤可圖，衡情被告當無甘冒被
    查緝並遭判重刑之危險，一次販入大量海洛因再伺機售出之
    必要，是被告應係基於營利之意圖，販入扣案之海洛因伺機
    售出牟利，至為灼然。
  (3)綜上所述，足認被告於警詢及偵查中之自白始與事實相符，
    此部分之犯行應堪認定。
  2.對於被告之辯解不採納之理由：
    被告固以前詞置辯。惟查：
  (1)按正常人之海洛因一般劑量為每4 小時施用5 至10毫克（純
    品）（即每日30至60毫克），其最低致死劑量為200 毫克（
    若單次使用超過此劑量即有致命之可能性），惟久用成癮者
    對該等藥物產生耐藥性，其程度因個人體質、使用頻率與接
    觸時間之長短而有異，可使其致死劑量增至數倍或10倍以上
    ，有行政院衛生署管制藥品管理局於93年10月1 日管檢字第
    0930009353號函可資參照。經查，本件查獲之海洛因13包（
    其中7 包海洛因純度較高，淨重594.06公克、純質淨重259.
    96公克；另6 包純度極微無法定量，淨重216.09公克），數
    量龐大，本院僅單就上開純質淨重259.96公克部分，依該函
    所載正常人之每日最高劑量60毫克（純品）施用耐受量計算
    ，扣案之海洛因即至少可供施用約4,332 日（將近12年）；
    又縱以較寬之標準，即以成癮者每日使用量200 毫克計算，
    扣案之海洛因亦可供施用約1,299 日（約3 年半），顯然遠
    超過一般施用毒品者單純為施用所持有之數量。是被告辯稱
    ：伊一天要吸食約1 錢半（換算公克為5.625 公克）之海洛
    因云云，不惟顯已超過一般人體之負荷，而有致命之虞，且
    亦有違常情，實難採信。
  (2)再參以被告租屋處置有供販賣毒品所必需之電子磅秤3 個、
    研磨機2 台及夾鏈袋1 批，乃實務上常見販賣毒品所用之秤
    重、研磨及分裝之工具，若其販入扣案之海洛因僅係供己施
    用，衡情應無使用上開工具細密分裝之必要；況觀諸扣案之
    海洛因之包裝大小有異、輕重有別，有扣押目錄表、扣押物
    品清單及上開鑑定通知書在卷可考，倘果如被告所辯：此等
    工具係為量摻葡萄糖稀釋的比例，以免摻太多報銷，且摻葡
    萄糖稀釋抽起來比較香云云，則僅單純為摻葡萄糖稀釋海洛
    因之舉動，又何需如此大費周章準備上開工具，而為不同重
    量之包裝，徒增分裝時所可能造成之耗損？由此益徵，被告
    所辯：伊購入海洛因係為供自己吸食之用，並無販賣之意思
    云云，並不足採。
  (3)又海洛因價格昂貴，且臺灣氣候潮濕，海洛因久放容易受潮
    耗損，甚或變質，保存實屬不易；況一般施用毒品者，其隨
    時持有毒品之數量有限，縱屬至愚亦不致囤積大量毒品以供
    施用，蓋警察機關查緝施用毒品，不遺餘力，囤積毒品愈多
    ，風險愈大，囤積愈久，被查獲之可能愈大。被告雖自陳其
    開設豆漿店，然無證據以明之，則被告如何能夠購買上開價
    格100 萬元之海洛因以供己施用，實有可疑；且被告如欲供
    己施用，衡情亦無須一次購買如此大量之海洛因，而甘冒毒
    品久放耗損變質及遭警查緝之風險。是被告所辯：伊一次購
    入大量之海洛因是因為比較便宜，且伊有開一間豆漿店，購
    買海洛因的100萬元是店裡分紅的錢云云，亦不可採。
  (三)綜上所述，被告上開所辯各節，無非係事後卸責之詞，要無
    足採。本件事證明確，被告犯行堪以認定，應予依法論科。
三、論罪科刑：
  (一)新舊法比較：
    被告乙○○行為後，刑法部分條文及刑法施行法業於94年2
    月2 日修正公布，並於95年7 月1 日施行，茲就本件新舊法
    比較結果說明如下：
  1.關於法定罰金刑最低度部分，修正前刑法第33條第5 款規定
    為「罰金：1 元（銀元）以上」，修正後刑法第33條第5 款
    規定「罰金：新臺幣1 千元以上，以百元計算之」，經比較
    新舊法結果，自以舊法較有利於被告。
  2.修正後刑法業已刪除第56條連續犯之規定，是新法修正施行
    後，行為人之數犯罪行為，即須分論併罰。此刪除雖非犯罪
    構成要件之變更，惟顯已影響行為人刑罰之法律效果，自屬
    法律有變更，經比較新舊法結果，就被告連續販賣第二級毒
    品部分，亦以適用舊法較有利於被告。
  3.綜上所述，本院經綜合全部罪刑之結果，在適用「罪刑綜合
    比較原則」及「擇用整體性原則」下，本件應一體適用舊法
    即被告行為時之法律對其較為有利。
  4.至刑法有關累犯之規定雖亦經修正，然本件被告於受有期徒
    刑之執行完畢，5 年內故意再犯本件有期徒刑以上之罪，無
    論依修正前刑法第47條或修正後第47條第1 項之規定均構成
    累犯，即無有利或不利之情形，於刑法修正施行後法院為裁
    判時，無庸為新、舊法之比較（最高法院97年度第2 次刑事
    庭會議決議參照），併此敘明。
  (二)罪名：
  1.按販賣毒品罪，並不以販入之後復行賣出為構成要件，祇要
    以營利為目的，將毒品購入或賣出，有一於此，其犯罪即為
    完成。行為人既以販賣圖利之意思購入毒品，並已與特定人
    議定售價，雖因故未完成交易，仍屬販賣既遂。再販入毒品
    既遂與否，在於毒品是否已置於行為人實力支配之下。若已
    將毒品移歸自己所持有，其販入行為即屬既遂（最高法院96
    年度台上字第6642號判決意旨參照）。經查，本件被告乙○
    ○雖供稱：伊是跟「詹董」講好100 萬，因為出事前一天晚
    上才出貨給伊，伊有預算好100 萬交給「詹董」，只是還沒
    有給等語（見本院卷第59頁），惟被告既係基於販賣第一級
    毒品海洛因之犯意而販入海洛因，且與「詹董」議定售價為
    100 萬元，並已將海洛因移歸自己所持有，則被告縱尚未給
    付「詹董」100 萬元，且販入後亦未及賣出，然揆諸上開說
    明，其販賣行為既已完成，自仍應認屬販賣既遂。
  2.核被告乙○○就犯罪事實一、(一)(二)(三)所為，係犯毒品危害防
    制條例第4 條第2 項之販賣第二級毒品罪；就犯罪事實二所
    為，係犯毒品危害防制條例第4 條第1 項之販賣第一級毒品
    罪。至其為供販賣而各持有第一級、第二級毒品之低度行為
    ，各為販賣第一級、第二級毒品之高度行為所吸收，均不另
    論罪。
  (三)罪數：
  1.按販賣毒品行為之行為態樣，可分為販入、賣出、販入後復
    行賣出等三種情形。其中販入或賣出，有一於此，其犯罪固
    屬完成；但在販入後復行賣出之場合，行為人意圖營利而販
    入毒品後，迄首次賣出，乃二個舉動之接續實行，仍祇成立
    一個販賣既遂罪。又刑法修正前規定之連續犯，係以連續數
    行為而觸犯同一罪名為要件，且毒品危害防制條例第4 條第
    1 項所規定之販賣第一級毒品罪及同條第2 項所規定之販賣
    第二級毒品罪，構成要件互異，罪名自不相同，兩者間亦無
    成立連續犯之餘地（最高法院96年度台上字第6642、4078號
    判決要旨參照）。
  2.本件關於犯罪事實一、(二)(三)部分，被告意圖營利而分別販入
    安非他命後，各迄首次賣予「阿川」、「阿都」之行為，乃
    屬2 個舉動之接續實行，應各祇成立一個販賣既遂罪。被告
    先後多次販賣安非他命之犯行，時間緊接，所犯係構成要件
    相同之罪名，顯係基於概括犯意反覆為之，應依修正前刑法
    第56條之規定，論以一罪，並加重其刑（惟其中法定刑為無
    期徒刑部分，依法不得加重，爰就此部分不加重其刑）。其
    所犯數罪間，犯意各別，罪名互異，應予分論併罰。
  (四)累犯加重其刑：
    被告前前因肅清煙毒條例案件，經法院判處有期徒刑3 年8
    月確定，甫於92年11月12日縮刑期滿執行完畢之事實，有臺
    灣高等法院被告前案紀錄表在卷可憑，其於5 年以內故意再
    犯本件有期徒刑以上之各罪，均為累犯，其中除就法定本刑
    中之死刑或無期徒刑部分，依法不得加重外，均應依刑法第
    47條第1 項規定加重其刑，並就上開加重其刑部分，依刑法
    第70條之規定，遞加重其刑。
  (五)量刑：
    爰審酌被告素行不佳，有多次毒品前科，此有臺灣高等法院
    被告前案紀錄表在卷可查，詎本次又有販賣大量海洛因、安
    非他命以牟利之行為，顯然對毒品有相當之依賴，又被告於
    偵查中藉以提供毒品來源為由經檢察官釋放後，竟旋即逃匿
    ，致歷時近3 年之久始緝獲歸案，惡性非輕，惟姑念被告就
    犯罪事實一、(一)(二)(三)部分，終能於審理程序之末坦承全部犯
    行，並交代細節，節省有限之司法資源，故特就此部分予以
    從輕量處；至犯罪事實二部分，雖其販入之海洛因未及賣出
    ，即遭查獲，幸未造成毒品實質擴散之效果，惟其販入之數
    量甚鉅，且犯後復於本院中就此部分飾詞否認，企圖卸責，
    實難認有悔意等一切情狀，量處如主文所示之刑，併就其中
    宣告無期徒刑部分，依刑法第37條第1 項之規定，宣告褫奪
    公權終身，並定其應執行之刑。
  (六)沒收：
  1.扣案之毒品安非他命11包（淨重2646.21 公克）及海洛因13
    包（其中7 包海洛因純度較高，淨重594.06公克、純質淨重
    259.96公克；另6 包純度極微無法定量，淨重216.09公克）
    ，俱屬查獲之毒品，應依毒品危害防制條例第18條第1 項前
    段之規定，宣告沒收銷燬之。又上開毒品之包裝袋，具有防
    止毒品裸露、逸出及潮濕之功用，並便於攜帶，係被告所有
    供其販賣毒品所用之物，且法務部調查局、內政部警政署刑
    事警察局鑑定時既將該包裝袋與毒品分別秤重，有上開鑑定
    通知書、鑑定書在卷可佐，足認與該扣案毒品並無不可析離
    之關係，自應依毒品危害防制條例第19條第1 項之規定宣告
    沒收。
  2.扣案之電子磅秤3 個、研磨器2 台，係被告所有供其販賣毒
    品所用之物，應依毒品危害防制條例第19條第1 項之規定宣
    告沒收；另夾鏈袋1 批，係被告所有預備供販賣毒品所用之
    物，應依刑法第38條第1 項第2 款規定宣告沒收。
  3.至犯罪事實一、(一)(二)(三)部分，被告連續販賣第二級毒品所得
    共6 萬6 千元，乃被告因上開犯罪所得之財物，自應依毒品
    危害防制條例第19條第1 項之規定宣告沒收，如全部或一部
    不能沒收時，以其財產抵償之。
五、適用之法律：
    據上論斷，應依刑事訴訟法第299 條第1 項前段，毒品危害
    防制條例第4 條第1 項、第2 項、第18條第1 項前段、第19
    條第1 項，刑法第11條、第2 條第1 項前段、（修正前）第
    56條、第47條第1 項、第37條第1 項、第38條第1 項第2 款
    、第51條第4 款，判決如主文。
本案經檢察官黃智炫到庭執行職務。
中    華    民    國    98    年    1     月    15    日
                  刑事第二庭    審判長法  官  楊  清  益
                                      法  官  魏  宏  安
                                      法  官  林  大  為
以上正本證明與原本無異。
如不服本判決應於收受判決後10日內向本院提出上訴書狀，並應
應敘述具體理由。其未敘述上訴理由者，應於上訴期間屆滿後20
日內向本院補提理由書 (均須按他造當事人之人數附繕本)「 切
勿逕送上級法院」。
                                      書記官  蘇  文  熙
中    華    民    國    98    年    1     月    17    日
附錄本案論罪科刑法條：
毒品危害防制條例第4條
製造、運輸、販賣第一級毒品者，處死刑或無期徒刑；處無期徒
刑者，得併科新臺幣1 千萬元以下罰金。
製造、運輸、販賣第二級毒品者，處無期徒刑或7 年以上有期徒
刑，得併科新臺幣7 百萬元以下罰金。
製造、運輸、販賣第三級毒品者，處5 年以上有期徒刑，得併科
新臺幣5 百萬元以下罰金。
製造、運輸、販賣第四級毒品者，處3 年以上10年以下有期徒刑
，得併科新臺幣3 百萬元以下罰金。
製造、運輸、販賣專供製造或施用毒品之器具者，處1 年以上7
年以下有期徒刑，得併科新臺幣1 百萬元以下罰金。
前五項之未遂犯罰之。


司法院資訊處製作；財團法人民間司法改革基金會備份。
